【裁判字號】    97,重訴,212
【裁判日期】    980311
【裁判案由】    損害賠償
【裁判全文】
臺灣板橋地方法院民事判決             97年度重訴字第212號
原      告  己○○
            庚○○
            辛○○
                      共同送達.
共      同
訴訟代理人  鄭洋一律師
複  代理人  蔣宜庭律師
被      告  丙○○
            丁○○○
            乙○○
            甲○○
共      同
訴訟代理人  邱碩松律師
複  代理人  壬○○
上列當事人間請求損害賠償事件，本院於民國98年2 月25日言詞
辯論終結，判決如下：
    主  文
原告之訴及假執行之聲請均駁回。
訴訟費用由原告負擔。
    事實及理由
壹、程序方面：
    按訴狀送達被告後，茍其請求之基礎事實同一、擴張或減縮
    應受判決事項之聲明或不甚礙被告之防禦及訴訟之終結者，
    原告得將原訴變更或追加他訴，民事訴訟法第255 條第1 項
    第2 款、第3 款、第7 款定有明文。本件原僅原告己○○起
    訴聲明：「(一)被告丙○○、丁○○○、乙○○、甲○○應各
    給付原告己○○新臺幣（下同）561 萬4,400 元及自起訴狀
    繕本送達之翌日起至清償日止，按年利率百分之五計算之利
    息。(二)原告願供現金或等值之新光商業銀行可轉讓之定期存
    款單為擔保，請准宣告假執行。」，後於民國97年12月24日
    以書狀追加庚○○、辛○○為原告，並將其聲明更改為：「
    (一)被告丙○○、丁○○○、乙○○、甲○○應各給付原告己○○553 萬2,380 元及自追加起訴狀繕本送達之翌日起至清
    償日止，按年利率百分之五計算之利息。(二)被告丙○○、丁○○○、乙○○、甲○○應各給付原告庚○○、辛○○各
    482 萬7,500 元及自追加起訴狀繕本送達之翌日起至清償日
    止，按年利率百分之五計算之利息。(三)原告願供現金或等值
    之新光商業銀行可轉讓之定期存款單為擔保，請准宣告假執
    行。」。查本件原告請求損害賠償事件事件，原告己○○據
    以主張解除契約之合建房屋意向書原係由被告4 人與訴外人
    蔡瀛陽、莊榮華及追加原告庚○○、辛○○所簽訂，原告己○○復主張為訴外人蔡瀛陽、莊榮華之繼受人，是原告己○○原起訴之主張與追加原告後之訴之主要爭點有其共同性，
    各請求利益之主張在社會生活上可認為同一或關聯，而就原
    請求之訴訟及證據資料，於審理繼續進行在相當程度範圍內
    具有同一性或一體性，得期待於後請求之審理予以利用，俾
    先後兩請求在同一程序得加以解決，避免重複審理；又聲明
    中關於請求金額之變更，乃減縮應受判決事項之聲明，核與
    前開規定相符，是其追加原告庚○○、辛○○及減縮訴之聲
    明，均應予准許，先予敘明。
貳、實體方面：
一、原告起訴主張：緣被告等4 人於96年4 月13日與原告庚○○
    、辛○○及訴外人蔡瀛陽、莊榮華等4 人簽訂合建房屋意向
    書契約，依該契約第10條規定，該契約之效力及於雙方之繼
    承人或繼受人，原告己○○為訴外人蔡瀛陽、莊榮華之繼受
    人，自得依上開契約主張權利。嗣因被告等人於96年12月起
    ，未依約履行，原告屢次通知被告開會詳談進行合建契約，
    被告均置之不理，原告依民法第255 條解除契約並以追加起
    訴狀繕本送達之日起，為解除上開契約之意思表示。原告自
    得依民法第231 條、第260 條、第261 條及合建房屋意向書
    契約第9 條規定請求損害賠償，被告自應賠償原告履行合建
    房屋意向書契約之所受損失及所失利益。原告己○○所受損
    失為281 萬9,520 元，包含土地利息損失155 萬元，租金支
    出50萬4,000 元，委任建築師之設計費76萬5,520 元；所失
    利益經計算為1,931 萬元，總計請求損害賠償金額為2,212
    萬9,520 元。原告庚○○、辛○○所失利益則各為1,931 萬
    元。查被告就共有合建土地之應有部分雖非均等，但其4 人
    對原告所負損害賠償債務之給付可分，兩造復未特別約定按
    土地應有部分比例分擔，依民法第271 條前段之規定，應認
    被告4 人應平均分擔損害賠償債務。因此被告4 人分別各應
    賠償原告己○○553 萬2,380 元，賠償原告庚○○、辛○○
    482 萬7,500 元。並為聲明：(一)被告丙○○、丁○○○、乙○○、甲○○應各給付原告己○○553 萬2,380 元及自追加
    起訴狀繕本送達之翌日起至清償日止，按年利率百分之五計
    算之利息。(二)被告丙○○、丁○○○、乙○○、甲○○應各
    給付原告庚○○、辛○○各482 萬7,500 元及自追加起訴狀
    繕本送達之翌日起至清償日止，按年利率百分之五計算之利
    息。(三)原告願供現金或等值之新光商業銀行可轉讓之定期存
    款單為擔保，請准宣告假執行。
二、被告則以：本件合建房屋意向書簽訂之初，訴外人莊榮華、
    蔡瀛陽表示可能有繼承事實之發生，為求契約周全而增添第
    10條約定，並未提及第三人契約承擔之情形，已與被告等認
    知有間。而被告等為履行合建房屋意向書之約定，委請建築
    師事務所規劃共有土地之建築，雙方當事人均未會面，被告
    等對原告己○○何時為契約承擔毫不知情，自無可能同意原
    告己○○為契約承擔。縱被告等曾事前同意，仍未免除原告
    及訴外人莊榮華、蔡瀛陽所負之通知義務，惟被告等從未接
    獲原告己○○承擔訴外人莊榮華、蔡瀛陽「合建房屋意向書
    」地位及任何開會之通知，且原告等上開書面通知均未送達
    被告等，即已知悉被告等已遷離戶籍地，則原告等除有被告
    等之聯繫電話外，只需稍加詢問委任建築師即可聯繫，顯見
    被告等並無所謂避不見面等情。又被告等與原告庚○○、辛○○及訴外人莊榮華、蔡瀛陽應互為協同之債權人及債務人
    ，原告等為解除契約之意思表示，僅係其個人所生之事項，
    其利益或不利益對他債權人不生效力，則其解除契約自不合
    法。故原告等寄發未達被告等不生效力之意思表示，逕自指
    責被告等置之不理為違約之歸責理由，要無可採。次查，原
    告等所有之臺北縣永和市○○段第951 、952 地號土地，與
    被告等共有同地段第953 、954 地號土地本得分別建築，雙
    方合建僅使基地較為方正，原告己○○購買土地除可獲得土
    地增值之利益外，並不影響雙方分別拆除及新建房屋之權利
    ，原告己○○所支付價金利息與被告等無關。而本件合建契
    約係雙方共同委託建築師規劃後，再委託建商興建房屋，並
    無須另行租屋為契約之履行，則原告己○○租屋行為顯與被
    告等無涉。又關於建築師設計費應屬原告己○○及共有人共
    同支出，且其未提出支付款項憑證。至於原告等所提建築個
    案利潤分析表，未加入銷售不如預期及其他成本風險變數，
    無法呈現真正之成本及利潤，且未考量目前景氣下滑之時空
    背景，原告等顯未盡舉證證明確實利潤之責。故原告等請求
    損害賠償之金額及其範圍均無理由等語置辯。併為聲明：(一)
    原告之訴及其假執行之聲請均駁回。(二)如受不利判決，被告
    願供擔保，請准宣告免予假執行。
三、得心證之理由：
    本件原告主張爰依民法第255 條、第258 條第1 項、第2 項
    解除契約並以追加起訴狀繕本送達之日起，為解除契約之意
    思表示。是本件首應審究者，乃原告主張解除契約有無理由
    ，茲論述如下：
（一）按「給付有確定期限者，債務人自期限屆滿時起，負遲延
      責任。給付無確定期限者，債務人於債權人得請求給付時
      ，經其催告而未為給付，自受催告時起，負遲延責任。其
      經債權人起訴而送達訴狀，或依督促程序送達支付命令，
      或為其他相類之行為者，與催告有同一之效力。前項催告
      定有期限者，債務人自期限屆滿時起負遲延責任。」民法
      第229 條定有明文。又系爭合建房屋意向書中僅有第6 條
      係關於履行期間之約定，該條規定：「本契約簽訂後，建
      築師及建築樣式圖應於本約簽訂後壹個月內決定。於建築
      執照核發後，應於陸個月內委託建商及營造商負責開始施
      工；若無法議定時，應委由有承辦履約保證所相關之費用
      及最低利息的公營銀行為指定」。
（二）查兩造於96年6 月5 日簽訂委任契約書，共同委任林逵焜
      建築師事務所規劃設計、監造合建房屋及代請建築執照、
      拆除執照等事宜，此為兩造所不爭執，並有原告提出之委
      任契約書1 件在卷可稽（見本院卷一第28-30 頁），又系
      爭建案業經臺北縣政府工務局於96年11月13日核准發照，
      由林逵焜建築師於96年11月21日領得建築執照，固有原告
      提出之建築執照1 件在卷可參（見上開卷第32頁），惟原
      告並未能舉證證明被告確已知悉該建築執照業經核發領取
      ，自難遽被告知悉系爭合建房屋意向書之履行期間為何時
      。
（三）次查，原告自承：「被告等自96年12月起，未依約履行，
      原告屢次於97年1 月3 日、14日以通知函及97年1 月22
      日以存證信函，催請被告等開會詳談進行合建房屋意向書
      ；訴外人庚○○亦曾於97年2 月26日委由鄭洋一律師發函
      被告等... 。前開通知函、存證信函及律師函... 均因招
      領逾期而被退回。又原告多次以電話聯絡被告等，但被告
      等均不願意接聽電話，避不見面，致使原告根本無法聯絡
      上被告等」等情（見本院卷二第17頁），既然原告寄送之
      通知函、存證信函及律師函等從未合法送達於原告，原告
      復未能聯絡上被告，未曾以電話或當面告知之方式，通知
      被告等人系爭建案之建築執照取得時間，自無從認定被告
      等人已知悉系爭合建房屋意向書之履行期間，亦無從認定
      原告曾定期催告被告等人履行。
（四）再查，觀之系爭合建房屋意向書所約定之契約性質及本件
      當事人之意思表示，均難認該契約有非於一定時期為給付
      不能達其契約之目的之情形，與民法第255 條之規定尚屬
      有間。原告欲主張被告遲延給付，自應依民法第254 條之
      規定，定相當期限催告被告履行，被告於期限內不履行時
      ，方得解除契約。而原告寄送之通知函、存證信函及律師
      函等從未合法送達於原告，原告復未能聯絡上被告，亦未
      曾定期催告被告等人履行，已如前述，原告主張解除契約
      ，自於法不合，不能准許。。
四、綜上所述，原告既未定相當期限催告被告履行，原告遽而主
    張解除契約，自屬無據，原告請求被告賠償履行合建房屋意
    向書契約之所受損失及所失利益，為無理由，應予駁回。原
    告之訴既經駁回，其假執行之聲請即失所附麗，應併予駁回
    。
五、本件事證已臻明確，兩造其餘主張及攻擊防禦方法與證據，
    經本院斟酌後，與本件判決結果已不生影響，故不一一論列
    附此敘明。
六、結論：原告之訴為無理由，依民事訴訟法第78條，判決如主
    文。
中    華    民    國    98    年    3     月    11    日
                  民事第二庭    法  官  連育群
以上正本係照原本作成
如對本判決上訴，須於判決送達後20日內向本院提出上訴狀
中    華    民    國    98    年    3     月    11    日
                            書記官  溫婷雅


司法院資訊處製作；財團法人民間司法改革基金會備份。
